# 套期保值

提问人：dxnb123 时间：2015-04-27 20:49:19
碰到一个情况，比如我在 2014 年 12 月 20 号与银行签订协议，约定在 2015 年 1 月 20 、 2 月 20 、 3 月 20 分别以6.1491、6.1674、6.1752的汇率向银行卖出 200 万美元，共计 600 万美元，那么 2014 年 12 月 31 日，对该项业务如何做账务处理。

回答人：chenyiwei
请参考《瑞华研究 2010 ～ 2014 汇编》中的以下问题解答：
问题4-1-1（远期外汇合约是否可以采用套期保值方式核算） 问题： 如下文“背景”资料所述，A公司是否可以对远期外汇合约采用套期保值模式进行确认计量？ 背景： A公司与银行签订单位存单最高额质押贷款合同，以人民币定期存单作质押，借入最高额度不超过一定金额的外币贷款。具体每笔贷款均有约定的存款利率和贷款利率，另外B银行的合同中约定了到期交割的汇率，而C银行的合同中未约定结算汇率而按到期日的汇率结算。合同到期日按约定的存贷款利率按折算汇率支付差额。在该交易中，A公司以人民币存款抵押、外汇贷款，未约定汇率的部分由远期汇率锁定，从而赚取利率及汇率差，但是远期汇率与存贷款协议不能一一对应。 每个报表日，银行会提供相关的估值报告。 解答： 《企业会计准则第 24 号——套期保值》第十七条对套期会计的运用给出了严格的前提条件，包括对文档、套期关系的清晰指定、过去和预计未来套期关系的高度有效性等方面的要求。在实务中，能够完全满足此处要求的严格条件的企业并不多见；而且套期会计方法的运用需发生较高的成本（如每期末的套期有效性评价）；并且即使符合套期有效性标准，也是“可以选择”而不是“必须”采用该准则规定的套期会计方法，因此实务中套期会计方法的运用较为少见。 在本案例中，“公司以人民币存款抵押、外汇贷款，未约定汇率的部分由远期汇率锁定，从而赚取利率及汇率差”，但是“远期汇率与存贷款协议不能一一对应”，因而不能在可能成为套期工具的衍生工具（远期外汇合约）和被套期项目之间建立清晰的对应关系，因此不能满足套期会计的运用条件。 对于与B银行签订的《单位存单最高额质押贷款合同》，其中约定了远期汇率，在相关文档符合《企业会计准则第 24 号——套期保值》第十七条各项要求的假设下，可能可以符合套期会计的运用条件，但是如前所述，实务中使用套期会计方法还是比较少见的，一般还是将其作为人民币定期存款、外币质押借款、远期外汇合约三项金融工具分别进行核算和列报。其中，人民币定期存款和外币质押借款分别采用实际利率法，以摊余成本进行后续计量，外币借款本息在期末还应进行汇兑损益调整；远期外汇合约作为一项衍生金融工具，期末按公允价值进行后续计量，其公允价值的变动计入当期损益。此处涉及的人民币存款和外币借款，在资产负债表上应分别作为资产和负债列报，不应抵销后以净额列报。这是因为以人民币定期存款和外币借款互相抵销的操作（直接以人民币存款归还外币贷款）只有在存款和借款的到期日才能发生，在到期日之前企业和银行双方均无按照净额结算这两个金融合同的当前可执行的法定或者合同权利，因此不符合《企业会计准则第 37 号——金融工具列报（ 2014 年修订）》第五章“金融资产和金融负债的抵销”及其相关应用指南所规定的将金融资产和金融负债抵销后以净额列报的条件。 在不采用套期会计方法的情况下，在财务报表中，人民币存款和外币借款的本息，以及外币借款本息的汇兑差额，按常规方式予以列报；远期外汇合约这一衍生工具的期末公允价值列报为一项交易性金融资产或交易性金融负债，其公允价值的变动计入当期损益。期末对远期外汇合约衍生工具的公允价值进行测算，根据公允价值变动情况调整交易性金融资产或交易性金融负债的账面价值，调整金额计入公允价值变动损益。 一般远期外汇合约的衍生工具于资产负债表日的公允价值可按以下方法测算： 远期外汇衍生工具于资产负债表日的公允价值＝合约买卖的外币金额×（合同约定的远期交割汇率－资产负债表日签订的期限与该远期合约的剩余期限相同的远期合约上注明的交割汇率）。 例如， 2011 年 10月 1 日签订 6 个月期限的远期合约，约定于 2012 年 3 月 31 日卖出 100 万美元，约定远期汇率为6.3； 2011 年 12 月 31 日的即期汇率为6.4，但 2011 年 12 月 31 日签订的三个月期限的远期合约上注明的交割汇率为6.25，则： 2011 年 10 月 1 日签订 6 个月期限的远期合约于2011 年 12 月 31 日的公允价值＝ 100 万美元×（6.3-6.25）＝人民币50,000元。 2011 年 10 ～ 12 月累计确认公允价值变动收益50,000元（借：交易性金融资产，贷：公允价值变动损益）。 在财务和外汇交易理论上，上述6.25表明了站在资产负债表日（2011.12.31）
这一特定时点的立场上，对交割日（2012.3.31）即期汇率的估计。需要强调的是：不能用资产负债表日（2011.12.31）的即期汇率测算远期外汇合约的公允价值变动损益。 到期交割时，除了进行购入外币、偿还外币借款等常规会计处理以外，需同时将衍生工具形成的金融资产或金融负债的账面价值结零（转入投资收益），并把累计的公允价值变动损益也转入投资收益。 对于已签订但尚未到期结算的《单位存单最高额质押贷款合同》，应在财务报表附注中披露其主要条款、到期日、约定汇率、涉及本金金额、期末公允价值和本期公允价值变动额等信息。

提问人：zhangjie2 时间：2018-04-02 16:17:20
请教陈版：现金流量套保业务，开仓与平仓的交易费用会计如何处理？是投资收益还是其他综合收益？

回答人：chenyiwei
交易费用直接计入投资收益。

提问人：呼叫帮助 时间：2018-04-16 21:03:29
请教陈版：关于“借款+远期外汇合约”的会计处理 1 、案例背景： A公司为筹集 800 万元流动资金借款于 2016 年 9 月 27 日与某银行签订《外币期权交易指令授权函》，约定以A公司的非关联方B公司的 1000 万元定期存单作为质押物买入两组一年期的以人民币交割的欧元对美元外币期权，具体组合如下： a、买入看涨期权 执行汇率1.33 b、卖出看跌期权 执行汇率1.33 c、买入看跌期权 执行汇率0.92 d、卖出看涨期权 执行汇率0.92 当日，A公司收到银行转入的人民币 800 万元存款。 2 、问题咨询： （ 1 ）由于质押物不属于A公司所有，因此不满足金融资产和金融负债的抵销列示条件，因此将该 800 万元在资产负债表中是否应该作为短期借款列示？ （ 2 ）上述远期外汇合约在行权日的未来损益已经锁定，经测算，无论行权日欧元对美元的汇率如何，最终行权日A公司均应偿还银行共计 840 万元。是否可以将该合约理解为一项A公司对于银行借款 800 万元的财务担保合同而不在资产负债表日确认其公允价值（个人理解其实质就是 800 万元的利息成本），而仅在资产负债表日按月确认其利息费用？
chenyiwei回复 虽然最终的效果可能就是借入 800 万元，到期归还 840 万元，但这是由一系列衍生工具交易组合而成的结果，只有这些交易均顺利到期且在到期日按约定执行完毕时，才会得到这个结果；且金融工具准则对不同衍生工具“合成”为一项非衍生工具所设置的门槛相当高，在实务中极难达到，因此比较符合准则规定的做法还是分别确认 4 项衍生工具，各自按公允价值计量且其变动计入当期损益。只有在到期日才最终确定已实现损益为 40 万元。 陈版，还是需要请教您，分别确认哪 4 项衍生工具？

回答人：chenyiwei
就是此处所列的四种期权。

提问人：呼叫帮助 时间：2018-06-23 22:51:26
假设： 5000 美金的外债, 借入时汇率6.49，资产负债表日汇率为6.45； 购买的远期外汇产品约定汇率为6.44，资产负债表日该远期外汇产品的公允价值6.4(该信息应由银行提供)； 外债偿还时的实际汇率为6.43
借入外债： 1.借入外债 借：银行存款 32450 (5000*6.49) 贷：短期借款 32450 2. 远期合约签订，不进行帐务处理资产负债表日
1. 短期借款汇率调整 借：短期借款 200 (5000*(6.49-6.45)) 贷：财务费用 200 2. 远期外汇产品根据远期合约公允价值调整 借：公允价值变动损益 200 (5000*(6.44-6.4)) 贷：交易性金融负债 – 公允价值变动 200
外债偿还： 借：短期借款 32250 交易性金融负债 – 公允价值变动 200 贷：银行存款 32200 (5000 6.44) 财务费用 100 (5000 (6.45-6.43)) 投资收益 150 (5000*(6.43-6.4)) 陈版，这个是不是应该属于现金流量套期？陈版，会计处理是否正确？

回答人：chenyiwei
不建议按套期会计做，最后一笔分录中借财务费用应为借投资收益，且将前期累积的公允价值变动损益发生额在本期转入投资收益。

提问人：呼叫帮助 时间：2018-06-25 20:53:57
陈版，您说，不建议按套期会计做，请教您为什么不建议按套期会计做？

回答人：chenyiwei
套期会计门槛高且操作复杂，使用成本高；另外套期会计本身是可选项。